臺灣高等法院刑事裁定　　　　　　　　100年度聲再字第554號
再審聲請人
即受判決人　蔡榮誠
選任辯護人　陳雅珍律師
上列聲請人因殺人未遂等案件，對於本院99年度上訴字第2441號
，中華民國100 年8 月25日所為之第二審確定判決（臺灣板橋地
方法院99年度訴緝字第45號；起訴案號：臺灣板橋地方法院檢察
署94年度偵緝字第1318號、第1319號、第1320號；94年度偵字第
1444號、第16334 號；94年度核退偵字第220 號、第221 號），
聲請再審，本院裁定如下：
    主  文
再審之聲請駁回。
    理  由
一、聲請意旨略以：
（一）再審聲請人即受判決人（下稱聲請人）蔡榮誠所涉本件案
      件中，扣案之槍枝管制編號：0000000000、0000000000號
      兩支槍枝，於鈞院99年度上訴字第2441號案件審理時，業
      經銷毀，有鈞院公務電話查詢紀錄表在卷可稽，則該槍枝
      既已銷毀，自無從於審判程序中提示予聲請人、辯護人表
      示意見，鈞院99年度上訴字第2441號判決竟引為裁判之基
      礎，其採證顯有違證據法則。
（二）聲請人一再辯稱本件扣案之上開槍枝並無殺傷力，且經實
      際試射便知分曉，惟該等槍枝並未加以實際勘驗，復未就
      是否具有射擊彈丸面積動能可達24焦耳／平方公分，而足
      以射穿豬隻皮肉曾之程度等疑義送請鑑定，自有應於審判
      期日調查之證據未予調查之違法。
（三）鈞院99年度上訴字第2441號案件審理期間，受命法官就扣
      案槍枝之殺傷力一事，雖曾向刑事警察局函詢何以僅以性
      能檢驗法鑑定，而未以試射法鑑定，雖經該局以99年12月
      9 日刑鑑字第0990167402號函函覆縱令僅以性能檢驗法，
      亦可認定扣案槍枝具有殺傷力之原因，惟上開槍枝既已於
      99年10月22日公務電話查詢時業經銷毀，則顯然實際上並
      無再就前開槍枝為實際上之檢驗，所憑藉者僅有原來之鑑
      定報告，故原確定判決認為本件並無調查未盡確實或欠缺
      完備之情事，顯有刑事訴訟法第420 條第1 項第2 款規定
      之「原判決所憑之證言、鑑定或通譯以證明其為虛偽者」
      再審事由。
（四）原確定判決認定扣案槍枝具有殺傷力，惟上開刑事警察局
      函文，係就業已銷毀之扣案槍枝予以說明，所憑藉者為93
      年案發當時所做之鑑定，則刑事警察局於99年時既無從對
      扣案槍枝加以檢視，又如何得以認定該等扣案槍枝於裝填
      子彈適當時，確實具有殺傷力？足見刑事警察局認定扣案
      槍枝具有殺傷力，顯係憑空想像。而依刑事訴訟法第160
      條規定證人之個人意見或推測之詞，除以實際經驗為基礎
      外，不得做為證據，上開刑事警察局之函文承辦人係陳顯
      明先生，但由該局刑鑑字第0930215818號函之槍彈鑑定書
      內容卻可看出實際鑑驗人員並非陳顯明先生，故該局上開
      刑鑑字第0990167402號回函，顯非陳顯明先生親身見聞而
      來，陳顯明先生竟撰擬上開刑鑑字第0990167402號回函，
      顯見並無所本，此即屬刑事訴訟法第420條第1項第2款規
      定之再審事由。
（五）本件聲請人所涉案件於審理期間，辯護人業已聲請將扣案
      證物再送鑑定，惟法院竟未以裁定駁回之，此部分訴訟程
      序亦屬違背法令，併予敘明。
（六）綜上所述，本件既有上開事由，爰依刑事訴訟法之規定，
      聲請准予再審等語。
二、本院查：
（一）按「有罪之判決確定後，有左列情形之一者，為受判決人
      之利益，得聲請再審︰一、原判決所憑之證物已證明其為
      偽造或變造者。二、原判決所憑之證言、鑑定或通譯已證
      明其為虛偽者。三、受有罪判決之人，已證明其係被誣告
      者。四、原判決所憑之通常法院或特別法院之裁判已經確
      定裁判變更者。五、參與原判決或前審判決或判決前所行
      調查之法官，或參與偵查或起訴之檢察官，因該案件犯職
      務上之罪已經證明者，或因該案件違法失職已受懲戒處分
      ，足以影響原判決者。六、因發現確實之新證據，足認受
      有罪判決之人應受無罪、免訴、免刑或輕於原判決所認罪
      名之判決者。」、「不得上訴於第三審法院之案件，除前
      條規定外，其經第二審確定之有罪判決，如就足生影響於
      判決之重要證據漏未審酌者，亦得為受判決人之利益，聲
      請再審。」，刑事訴訟法第420條、第421條分別定有明文
      。查本件聲請人提起本件再審之聲請，僅於聲請意旨（三
      ）、（四）部分，明確表示係依刑事訴訟法第420條第1項
      第2款之規定聲請再審，其餘聲請意旨（一）、（二）部
      分，則係分別指摘本院99年度上訴字第2441號判決有「採
      證有違證據法則」、「應於審判期日調查之證據未予調查
      」等違背法令之事由；而聲請意旨（五）之部分，則係指
      摘本院上開判決有「訴訟程序違背法令」之情事，故聲請
      意旨（一）、（二）、（五）等部分，均未具體表明所涉
      合於再審之法條依據為何，僅係表明本院上開判決有判決
      違背法令之情事甚明。參以聲請人所犯，係得上訴至第三
      審法院之案件，有最高法院100 年度臺上字第6630號判決
      在卷可稽，故可知悉本件聲請人提起本件再審，應僅係依
      刑事訴訟法第420 條第1 項第2 款之規定聲請再審，而非
      同法第420 條第1 項第1 款、同條項第3 款至第6 款、第
      421 條等規定聲請再審，合先敘明。
（二）次按，法院認為無再審理由者，應以裁定駁回之，刑事訴
      訟法第434 條定有明文。又以原判決所憑之證言、鑑定或
      通譯已證明其為虛偽者為原因，聲請再審，須以經判決確
      定，或其刑事訴訟不能開始或續行非以證據不足者為限，
      始得為之；刑事訴訟法第420 條第1 項第2 款所謂原判決
      所憑之證言，已證明其虛偽者，除已經確定判決證明為虛
      偽者外，必須有相當證據足以證明其為虛偽，始屬相符（
      最高法院80年度臺抗字第84號、第650 號裁定；79年度臺
      抗字第508 號裁定意旨參照）。查本件聲請意旨（三）、
      （四）部分，雖係依刑事訴訟法第420 條第1 項第2 款之
      規定，提起本件再審之聲請，惟聲請人並未提出業已確定
      之判決，證明本院99年度上訴字第2441號判決所引為裁判
      基礎之扣案槍枝鑑定報告、刑事警察局99年12月9 日刑鑑
      字第0990167402號回函均係屬虛偽。從而，此部分再審意
      旨所指，顯無理由。
（三）又聲請意旨（一）、（二）、（五）等部分所指，均未具
      體表明本件究係合於再審之法條依據為何，僅係表明本院
      上開判決有判決違背法令之情事，已如前述。參照刑事訴
      訟法第420 條第1 項第1 款、第3 款至第6 款之相關規定
      ，聲請意旨（一）、（二）、（五）等聲請事實，經核與
      上開5 款所規定之再審事由無一相符，本院自無從予以審
      酌，足見此部分聲請意旨所指，亦無理由。
（四）綜上所述，本件聲請意旨所指，或與刑事訴訟法第420 條
      第1 項第2 款所規定之再審事由未合，或與同法第420 條
      第1 項第1 款、第3 款至第6 款等規定不符，足見本件再
      審之聲請為無理由，應予駁回。
據上論斷，應依刑事訴訟法第434條第1項，裁定如主文。
中    華    民    國   100    年    12    月    29    日
                  刑事第九庭審判長法  官  許仕楓
                                  法  官  劉興浪
                                  法  官  蔡守訓
以上正本證明與原本無異。
如不服本裁定，應於收受送達後五日內向本院提出抗告狀。
                                  書記官  陳衍均
中    華    民    國   100    年    12    月    30    日